【裁判字號】    90,上易,1167
【裁判日期】    901128
【裁判案由】    傷害
【裁判全文】
臺灣高等法院臺南分院刑事判決           九十年度上易字第一一六七號      Ｃ
      上  訴  人
      即  被  告  戊○○○
        共      同
        選任辯護人  蔡 敬 文
右上訴人因傷害案件，不服臺灣臺南地方法院九十年度上易字第一一六七號中華民國
九十年六月十三日第一審判決（起訴案號：臺灣臺南地方法院檢察署九十年度偵字第
四二七號），提起上訴，本院判決如左：
      主      文
上訴駁回。
      事      實
一、戊○○○與丁○○為母女關係，於民國八十九年十二月三日上午七時二十五分許
    ，在臺南縣永康市影劇三村十號前，因不滿遭乙○○指責在外散播謠言，竟共同
    基於傷害之犯意聯絡，由戊○○○捉住乙○○，任令丁○○出手毆打乙○○，造
    成乙○○受有右前臂挫傷之傷害。
二、案經乙○○訴請臺南縣警察局永康分局移送臺灣臺南地方法院檢察署檢察官偵查
    起訴。
      理      由
一、訊據上訴人即被告戊○○○、丁○○雖供承案發當日清晨雙方為告訴人乙○○前
    往質問丁○○背後散布其謠言而發生爭吵，惟矢口否認有傷害告訴人犯行，均辯
    稱：當天早上是告訴人乙○○用拖鞋砸戊○○○頭部，渠等均未毆打告訴人乙○○等語。
二、惟查右揭事實業據告訴人乙○○於警訊及原審法院審理時指訴綦詳，並經目擊證
    人甲○○○、丙○○於原審法院到庭結證屬實，復有行政院衛生署台南醫院出具
    之驗傷證明書乙紙在卷足資佐證。其次參以告訴人乙○○乃大陸地區女子，其母
    陳金花遠嫁至臺灣地區，嗣告訴人乙○○亦與臺灣地區男子丙○○結婚，嗣因丙○○失業，雙方感情生變而離婚，告訴人乙○○復與己○○密切往來，案發前告
    訴人乙○○懷疑被告丁○○背後散布謠言，指稱告訴人乙○○至臺灣假結婚，騙
    臺灣男人金錢，乃前往被告丁○○住處質問，為此雙方發生嚴重爭吵，業據告訴
    人乙○○陳明在卷，亦為被告戊○○○、丁○○所不否認（詳警卷第二頁正面第
    三行、第三頁背面第十三行）。故雙方案發當日之爭執，實起因於告訴人乙○○
    懷疑被告丁○○背後散布謠言，乃前往被告丁○○住處質問，殆可斷言。
三、本院參酌案發當時現場目擊證人甲○○○於原審法院即到庭具結證稱：「（八十
    九年十二月三日早上七時二十五分你有在永康市影劇三村十號前？）當時我有在
    場，大約是早上七點左右，我是在影劇山村七十九號我家前看到的，我家剛好在
    影劇三村十號的斜對面，告訴人去敲十號被告的門，叫他們出來，戊○○○叫罵
    告訴人，這麼早就在此大吵大鬧，一開始丁○○就出門來先打告訴人一個耳光，
    告訴人就質問為何打我，告訴人質問為何到處說我壞話，他們又在巷子那邊爭吵
    ，戊○○○抓著告訴人，丁○○就打告訴人，己○○就過去將他們拉開，要他們
    不要打。我與被告二人及告訴人無任何仇怨」「（現場有多少人？）被告爭吵打
    架時只有被告二人、告訴人、我、己○○與李媽媽，丙○○不在場」等語（詳原
    審卷第十五頁至第十六頁）。另一目擊證人己○○亦於原審法院到庭具結證稱：
    「（八十九年十二月三日早上七時二十五分你有在永康市影劇三村十號前？）我
    到現場已七點多了，我聽到告訴人說你們兩人打我一個人，被告指摘告訴人到臺
    灣騙錢，我有看到被告二人打告訴人，戊○○○抱住告訴人，丁○○打告訴人」
    「（問現場還有何人？）還有被告二人、告訴人、鄰居李媽媽及我、甲○○○」
    等語（詳原審卷第十四頁）；核與告訴人乙○○指稱：戊○○○、丁○○罵伊從
    大陸至臺灣騙錢，戊○○○即以雙手捉住伊，丁○○則出手毆打伊等語大致相符
    （詳警卷第五頁背面）。足證告訴人乙○○案發時所受右前臂挫傷，乃被告戊○○○、丁○○共同毆打告訴人乙○○所造成。雖然被告戊○○○、丁○○選任辯
    護人於本院主張證人己○○、甲○○○案發時不在場，然查被告丁○○於本院調
    查時供稱：對質時在巷口，己○○先打伊等語（詳本院卷第四十二頁最末行），
    姑不論己○○案發時有無毆打被告丁○○，暫不置論，若己○○案發時未在場，
    何以被告丁○○指稱己○○案發時毆打伊？足證被告戊○○○、丁○○選任辯護
    人主張：證人己○○、甲○○○案發時不在場乙節，顯非可採。
四、復按證人丙○○雖於原審法院到庭具結證稱：「我在當天早上六點零三分出門聽
    到有吵架的聲音，我有看到被告二人及告訴人及隔壁的鄰居李媽媽，我有看到他
    們吵架，我是在六點二十五分離開該處到我朋友處，我有看到他們打架，我看到
    告訴人將拖鞋丟向被告，我看到己○○對丁○○拳打腳踢。我是在巷口在看到己○○對丁○○拳打腳踢，就看到丁○○往後面的白色轎車靠下去就蹲下去，己○○的母親就把己○○拖開，他母親就對己○○講你怎麼可以打丁○○，後來己○○就對被告二人說你們母女要跟我鬥，我會讓你死得很難看，己○○的母親就把
    己○○拉回家，後來告訴人就跟著己○○後面走。我與告訴人曾經是夫妻，與丁○○母女是鄰居，與他們三人均無仇怨」等語（詳原審卷第十四頁）。稽其證言
    ，丙○○僅證稱告訴人乙○○曾將拖鞋丟向被告戊○○○，以及己○○對丁○○
    拳打腳踢，對於被告戊○○○、丁○○有無毆打告訴人乙○○部分，則避而不談
    ，至為明灼，本院衡以證人丙○○乃告訴人乙○○前配偶，雙方因感情生變而離
    婚，業如前述，所為證言實難期公正不偏。何況證人丙○○證述案發時間係當日
    早上六點零三分起，至六點二十五分止，然依證人己○○、甲○○○前開證述，
    被告戊○○○、丁○○共同毆打告訴人乙○○時，係在上午七點多或七點左右，
    且證人丙○○並未在場，故證人丙○○證言，自難資為有利於被告戊○○○、丁○○之論據。至於雙方均供認案發時在場目擊證人李老太太（即劉明霞，民國十
    一年一月十四日生），已高齡八十歲，兼以重病纏身，無法到庭作證，經本院函
    請臺南縣警察局永康分局前往訊問，劉明霞不願配合製作筆錄，有該分局九十年
    九月十八日永警刑字第一五六八五號函足稽（詳本院卷第九十三頁）。是該部分
    調查證據途徑已窮。綜上所述，被告戊○○○、丁○○所辯，純係飾卸刑責之詞
    ，委無可採。該二人共同傷害犯行，事證明確，堪以認定。
五、核被告戊○○○、丁○○所為，均係犯刑法第二百七十七條第一項傷害罪。該二
    人間互有犯意之聯絡及行為之分擔，均應論以共同正犯。
六、原審以被告戊○○○、丁○○罪證明確，因予適用刑法第二十八條、第二百七十
    七條第一項、第四十一條第一項前段，罰金罰鍰提高標準條例第一條前段、第二
    條規定，並審酌被告戊○○○、丁○○犯罪動機、目的、手段及犯罪後態度與所
    生危害等一切情狀，各量處拘役十五日，復依法諭知如易科罰金以三百元折算一
    日之標準。本院經核原判決認事用法，並無不合，量刑亦稱允當。上訴意旨，指
    摘原判決不當，為無理由，應予駁回。
據上論斷，應依刑事訴訟法第三百六十八條，判決如主文。
本案經檢察官林炎昇到庭執行職務。
中    華    民    國      九十      年      十一      月      二十八    日
          臺灣高等法院臺南分院刑事第五庭
                                      審判長法官  茆    臺    雲
                                            法官  蔡    長    林
                                            法官  李    文    福
右正本證明與原本無異。
不得上訴。
                                      法院書記官  趙    玲    瓏
中    華    民    國      九十      年      十一      月     二十八     日
附錄法條：
中華民國刑法第二百七十七條第一項：傷害人之身體或健康者，處三年以下有期徒刑
                                  、拘役或一千元以下罰金。


司法院資訊處製作；財團法人民間司法改革基金會備份。
